臺灣新北地方法院行政訴訟判決
111年度交字第23號
原      告  南珣玲  
被      告  新北市政府交通事件裁決處
                      設新北市○○區○○路○段000號2樓
代  表  人  李忠台    住同上
訴訟代理人  黃曉妍律師
上列當事人間因交通裁決事件，原告不服被告中華民國111年1月
5日新北裁催字第48-ZAA000000號裁決，提起行政訴訟，本院判
決如下：
    主  文
一、原告之訴駁回。
二、訴訟費用新台幣300元由原告負擔。
    事實及理由
壹、程序方面：原告不服被告所為道路交通管理處罰條例第 8條
    的裁決而提起撤銷訴訟，依行政訴訟法第237條之1，應適用
    交通裁決事件訴訟程序。本件因卷證資料已經明確，本院依
    同法第237條之7規定，於是不經言詞辯論，直接裁判。
貳、實體方面：
一、爭訟概要：緣原告南珣玲駕駛車牌號碼000-0000號自用小客
    貨（下稱系爭汽車）於民國（下同）110年11月3日7時15分
    許，行駛於國道1號北向29.8公里(汐五高架)處，因有「行
    駛高速公路未依規定變換車道(變換車道未依規定使用方向
    燈)」之違規行為，經民眾於同日檢具違規影片，向內政部
    警政署國道公路警察局第一公路警察大隊（下稱舉發機關）
    檢舉，並經舉發機關員警認定違規屬實，遂於110年12月9日
    依道路交通管理處罰條例第33條第1項第4款規定，填製國道
    警交字第ZAA302688號舉發違反道路交通管理事件通知單（
    下稱舉發通知單）予以逕行舉發，記載應到案日期111年1月
    23日前以前，案件並於同日即110年12月9日入案移送被告，
    舉發通知單並於110年12月13日合法送達原告。嗣原告收受
    舉發通知單後，於110年12月13日提出申訴不服舉發，案經
    被告函請舉發機關查明原告陳述情節及違規當時情形，仍認
    違規事實明確，被告為此乃依道路交通管理處罰條例第33條
    第1項第4款及第63條第1項（即第63條第1項第1款）等規定
    ，以111年1月5日新北裁催字第48-ZAA000000號違反道路交
    通管理事件裁決書（下稱原處分）裁處原告罰鍰新臺幣（下
    同）3,000元整，並記違規點數1點。原告不服原處分，於是
    提起本件行政撤銷交通裁決訴訟。
二、原告起訴主張及聲明：
(一)原告主張要旨：
　　該路段開放行駛路肩，因快到路肩終點，只能直行匯入前方
    車道，但個人要提醒後方車輛故打左方向燈，該路段地面標
    線，容易讓用路人誤判該使用何方向之方向燈，因一路行駛
    該路段直至出口處皆為直行車道，並無未依規定變換車道情
    事發生。　　
(二)聲明：撤銷原處分。
三、被告答辯及聲明：
(一)答辯要旨：
  1.查檢舉影片(採證光碟「000-0000.mp4」)、截圖及交通違規
    行向示意圖，於影片00:00:02至00:00:06處，可見路面劃有
    白色虛線，原告駕駛系爭汽車自縮減車道行駛至外側路肩，
    參交通部110年11月23日交路字第1100014584號函說明，其
    自加速車道駛入開放路肩之行為自屬「變換車道」無誤，應
    依安全規則使用方向燈，本件系爭汽車於變換車道過程中亮
    起左側方向燈，惟原告係變換車道至右側，應打右邊方向燈
    ，核其行為仍屬「變換車道未依規定使用方向燈」，為處罰
    條例第33條第1項第4款規制效力所及，被告據此作成處分，
    洵屬合法。
  2.再者，原告既為合法考領汽車駕駛執照之人，有汽車車籍查
    詢資料及駕駛人基本資料為憑，其對上述規定應知之甚詳，
    並應確實遵守。是原告前揭所述，無非單方所執之詞，委無
    足取，綜上所述，被告依法裁處，應無違誤，原告之訴為無
    理由。
(二)聲明：原告之訴駁回。
四、爭點：
(一)被告認原告駕駛系爭汽車，於110年11月3日7時15分，行駛
    於國道1號北向29.8公里(汐五高架)處，有「行駛高速公路
    未依規定變換車道(變換車道未依規定使用方向燈)」之違規
    行為，以原處分裁罰原告，是否合法有據？
(二)原告以系爭路段開放行駛路肩，其於快到路肩終點匯入前方
    車道，提醒後方車輛故打左方向燈，然該路段地面標線易讓
    用路人誤判該使用何方向之方向燈，其一路行駛該路段直至
    出口處皆為直行車道，否認有變換車道未依規定使用方向燈
    之違規，是否有理可採？
五、本院之判斷：
(一)前提事實：緣原告駕駛系爭汽車，於110年11月3日7時15分
    ，行駛於國道1號北向29.8公里(汐五高架)處，因有「行駛
    高速公路未依規定變換車道(變換車道未依規定使用方向燈)
    」之違規行為，經民眾於同日（符合道路交通管理處罰條例
    第7條之1所規定之7日檢舉期限）檢具違規影片向舉發機關
    即內政部警政署國道公路警察局第一公路警察大隊檢舉，經
    舉發機關員警認定違規屬實，遂於110年12月9日依道路交通
    管理處罰條例第33條第1項第4款規定，填製本案舉發通知單
    ，記載應到案日期111年1月23日以前，予以逕行舉發，案件
    並於同日移送被告，舉發通知單並於110年12月13日合法送
    達於原告。嗣原告收受舉發通知單後，於110年12月13日提
    出申訴不服舉發，案經被告函請舉發機關查明原告陳述情節
    及違規當時情形，仍認違規事實明確，被告為此乃依道路交
    通管理處罰條例第33條第1項第4款及第63條第1項（即第63
    條第1項第1款）等規定，以原處分裁處原告罰鍰3,000元整
    ，並記違規點數1點等情，此有檢舉資料、本案舉發通知單
    暨送達資料、違規查詢報表、原告110年12月13日之交通違
    規申訴、內政部警政署國道公路警察局第一公路警察大隊11
    0年12月22日國道警一交字第1101711406號函、原處分書、
    內政部警政署國道公路警察局第一公路警察大隊111年2月11
    日國道警一交字第1111700938號函、系爭汽車交通違規行向
    示意圖、採證照片、系爭汽車車籍查詢、駕駛人基本資料及
    採證光碟等附卷可稽（分見本院卷第53頁、第55頁暨59頁至
    第61頁、第57頁、第63頁、第65頁至第66頁、第67頁、第71
    頁、第73頁、75頁至第81頁、第83頁、第85頁及第87頁），
    核可認定為真實。
(二)被告認原告駕駛系爭汽車，於110年11月3日7時15分，行駛
    於國道1號北向29.8公里(汐五高架)處，有「行駛高速公路
    未依規定變換車道(變換車道未依規定使用方向燈)」之違規
    行為，以原處分裁罰原告，核屬合法有據。
  1.應適用之法令：
  ⑴按汽車行駛於高速公路、快速公路或設站管制之道路，不遵
    使用限制、禁止、行車管制及管理事項之管制規則，而有未
    依規定變換車道之行為者，處汽車駕駛人3,000元以上6,000
    元以下罰鍰，道路交通管理處罰條例第33條第1項第4款定有
    明文。次按汽車在行駛途中，變換車道或超越前車時，應依
    標誌、標線、號誌指示，並不得有下列情形：一、驟然或任
    意變換車道。二、未依規定使用方向燈。三、未保持安全距
    離及間隔。四、駛離主線車道未依序排隊，插入正在連貫駛
    出主線之汽車中間，高速公路及快速公路交通管制規則第11
    條另有明文。
  ⑵再按違反道路交通管理事件統一裁罰基準及處理細則第 1條
    規定：「本細則依道路交通管理處罰條例第92條第 4項規定
    訂定之」、第2條第 1項、第2項規定：「處理違反道路交通
    管理事件之程序及統一裁罰基準依本細則之規定辦理。前項
    統一裁罰基準，如附件違反道路交通管理事件統一裁罰基準
    表。」，核上開統一裁罰基準及處理細則之規定，就其立法
    目的及功能，乃為防止處罰機關枉縱或偏頗，依道路交通管
    理處罰條例第92條第 4項所授權交通部會同內政部訂定「違
    反道路交通管理事件統一裁罰基準及處理細則」及其附件「
    違反道路交通管理事件統一裁罰基準表」，用以維持裁罰之
    統一性與全國因違反道路交通管理事件受處罰民眾之公平，
    不因裁決人員不同，而生偏頗，寓有避免各監理機關於相同
    事件恣意為不同裁罰之功能，並非法所不許，於憲法上保障
    人民財產權之意旨並無牴觸（此並有改制前司法院大法官會
    議釋字第511號解釋意旨理由足資參照），並無違反法律保
    留原則。再依本件違規行為時點之違反道路交通管理事件統
    一裁罰基準表記載，小型車行駛高、快速公路未依規定變換
    車道，於期限內繳納或到案聽候裁決者，應處罰鍰 3,000元
    ，並記違規點數 1點。核此規定，既係基於母法之授權而為
    訂定，且就違反道路交通管理事件統一裁罰基準及處理細則
    附件所示統一裁罰基準表中有關道路交通管理處罰條例第 3
    3條第1項第 4款之裁罰基準內容（基準表就不同違規車種，
    其可能衍生危害交通安全之輕重不同，而區分有小型車、大
    型車，並就其是否逾越於期限內繳納或到案聽候裁決之期限
    不同，分別裁以不同之罰鍰標準，其衍生交通秩序危害，既
    不相同，分別處以不同之罰鍰，符合相同事件相同處理，不
    同事件不同處理之平等原則。），並未牴觸母法，是被告自
    得依此基準而為裁罰。
  2.查系爭汽車於110年11月3日7時15分，在國道1號高架北向29
    .8公里處未依規定變換車道(變換車道未依規定使用方向燈)
    違規案，係民眾現場目睹該車違規，以科學儀器取得證據資
    料向舉發機關提出檢舉，經舉發機關查證屬實後，爰依法製
    單舉發等情，此業據內政部警政署國道公路警察局第一公路
    警察大隊110年12月22日國道警一交字第1101711406號函述
    綦詳（見本院卷第65頁），復觀諸舉發機關所提本案違規採
    證照片所示（見本院卷第75頁至第81頁），確實可見系爭汽
    車，於照片顯示時間2021/11/3 07:15:07至07:15:09時，見
    原告所駕駛之系爭汽車（即照片內紅色圈標所指之車輛），
    於其見路面左側劃有白色虛線，右側則畫有白實邊線用以區
    分縮減車道與路肩車道時，見原告駕駛系爭汽車自縮減車往
    右跨越上開白實邊線行駛至外側路肩，而屬變換車道之行為
    ，卻未使用右側方向燈之違規事實無誤，此並有系爭汽車違
    規行向示意圖足參（見本院卷第73頁）。據此，被告認原告
    駕駛系爭汽車，於110年11月3日7時15分，行駛於國道1號北
    向29.8公里(汐五高架)處，有「行駛高速公路未依規定變換
    車道(變換車道未依規定使用方向燈)」之違規行為，以原處
    分裁罰原告，即核屬合法有據。
(三)原告以系爭路段開放行駛路肩，其於快到路肩終點匯入前方
    車道，提醒後方車輛故打左方向燈，然該路段地面標線易讓
    用路人誤判該使用何方向之方向燈，其一路行駛該路段直至
    出口處皆為直行車道，否認其有變換車道未依規定使用方向
    燈之違規，乃屬無理難採。
    經查，系爭汽車遭檢舉之違規實事實，如前所述，乃係該汽
    車，於路面左側劃有白色虛線，右側則畫有白實邊線用以區
    分縮減車道與路肩車道上時，於該路面上之標線清楚明確可
    辨，並無標示不清或導致用路人誤判之情形（此有本案採證
    照片足見），然系爭汽車自縮減車道往右跨越上開白實邊線
    行駛至外側路肩，已屬變換車道之行為，卻未使用右側方向
    燈之違規事實，原告就此為違規行為，主觀上縱非故意為之
    ，亦屬有過失之可責事由，依法自應處罰。至於此違規事實
    ，核與原告所主張其係行使於開放之路肩後，進而至路肩終
    點前如須匯入前方左側車道時，依法另須提醒後方車輛再打
    左方向燈之事無涉，原告駕駛系爭汽車自縮減車道往右跨越
    上開白實邊線行駛至外側路肩，既屬變換至右邊路肩車道之
    行為，卻誤打左側之方向燈，而未使用右側方向燈，自屬違
    規，據此，原告否認有變換車道未依規定使用方向燈之違規
    ，要屬無理難採。
(四)本件判決基礎已臻明確，兩造其餘攻擊防禦方法及訴訟資料
    ，經本院審核後，或與本案爭點無涉，或對於本件判決結果
    不生影響，爰無庸一一再加論述，爰併敘明。
(五)本件第一審裁判費新臺幣300元，應由敗訴之原告負擔，所
    以確定如主文第2項所示。
六、結論：原處分並無違誤，原告訴請撤銷為無理由，應予駁回
    。
中　　華　　民　　國　 111　　年　　3 　　月　　31　　日
                  行政訴訟庭  法  官  楊志勇
上為正本係照原本作成。
如不服本判決，應於判決送達後20日內，向本院提出上訴狀，上
訴狀並應記載上訴理由，表明關於原判決所違背之法令及其具體
內容或依訴訟資料可認為原判決有違背法令之具體事實，並繳納
上訴費新臺幣750元。 其未表明上訴理由者，應於提出上訴後20
日內向本院補提理由書（上訴狀及上訴理由書均須按他造人數附
繕本），如逾期未提出上訴理由書者，本院毋庸再命補正，由本
院逕以裁定駁回上訴。
                              書記官  林楷勳
中　　華　　民　　國　 111　　年　　3 　　月　　31　　日